臺灣南投地方法院刑事判決
109年度簡上字第90號
上  訴  人  
即  被  告  巖清森




指定辯護人  本院公設辯護人許定國  
上列上訴人即被告因違反毒品危害防制條例案件，不服本院南投
簡易庭中華民國109 年11月17日109 年度投簡字第547 號第一審
刑事簡易判決（起訴案號：臺灣南投地方檢察署109 年度毒偵字
第216 號），提起上訴，本院管轄第二審之合議庭判決如下：
    主          文
上訴駁回。
    犯罪事實及理由
一、本件經本院審理結果，認為原審即第一審判決認事、用法及
    量刑均無不當之處，應予維持，除證據部分補充警員職務報
　　告及蒐證照片、上訴人即被告巖清森於本院準備程序及審理
　　時之自白（見本院卷第327 、329 、368 、369 、396 頁）
　　外，餘均引用原審判決書記載之犯罪事實、證據及理由（如
　　附件）。又本件經檢察官提起公訴，因被告於原審（109 年
　　度審易字第251 號）審理中自白犯罪，原審認為宜以簡易判
　　決處刑，不經通常審判程序，逕以簡易判決處刑（109 年度
　　投簡字第547 號），被告不服原審判決，提起上訴，應先敘
　　明。
二、被告上訴意旨略以：判輕一點，再給我1 次機會，我要易服
　　勞役（見本院卷第397 頁）等語。
三、經查：
  ㈠按關於刑之量定，係實體法上賦予法院得為自由裁量之事項
    ，倘其未有逾越法律所規定之範圍，或濫用其權限，即不得
    任意指摘為違法（最高法院75年台上字第7033號判例要旨參
    照）。在同一犯罪事實與情節，如別無其他加重或減輕之原
    因，下級審法院量定之刑，亦無過重或失輕之不當情形，則
    上級審法院對下級審法院之職權行使，原則上應予尊重（最
    高法院85年度台上字第2446號裁判要旨參照）。
  ㈡原審判決就科刑部分審酌被告有多次之前案紀錄，且有因施
　　用毒品，經觀察勒戒之前案，其於警詢時自陳國中肄業之智
　　識程度、家庭經濟狀況為勉持、職業為工等之生活狀況，無
　　視於毒品對於自身健康之戕害及國家對於杜絕毒品犯罪之禁
　　令，再犯本件施用第二級毒品，未見戒除惡習之決心，及於
　　審理中能坦承犯行，態度良好，其施用毒品並無危害他人，
　　犯罪手段尚屬平和，所生損害亦非鉅大，暨施用毒品者均有
　　相當程度之成癮性及心理依賴，其犯罪心態與一般刑事犯罪
　　之本質並不相同，應側重適當之醫學治療、心理矯治為宜等
　　一切情狀，妥為適用刑法第57條規定、敘明理由，未逾法定
　　刑度、復無濫用裁量權限，所為量刑核無不當或違法，也無
　　輕重失衡情形，堪稱允當，揆諸前揭說明，自不得遽指為違
　　法。況且，被告所犯毒品危害防制條例第10條第2 項之施用
　　第二級毒品罪，法定刑為3 年以下有期徒刑，依刑法第47條
　　累犯規定加重其刑後，最輕本刑為有期徒刑3 月，原審審酌
　　上情量處累犯加重後之最輕本刑有期徒刑3 月，復無判決過
　　重之情形。　
　㈢另辯護人雖為被告辯護：構成累犯之前案與本件侵害法益均
　　不相同，被告尚非對於前次刑罰反應力薄弱，請不依刑法第
　　47條第1 項累犯規定加重其刑。惟核，本件施用毒品犯罪與
　　構成累犯之前案固屬不同性質之犯罪，然均屬故意犯罪，被
　　告尚有多次前案紀錄，且構成累犯之前案執行刑期期間非短
　　（1 年10月）、執行完畢（民國107 年12月29日）距離本件
　　犯行時間（109 年3 月24日為警採集毛髮時起回溯1 週）未
　　久，可認被告對於構成累犯之前案刑罰反應力薄弱，倘加重
　　其最低法定刑，並無司法院大法官釋字第775 號解釋所示之
　　罪刑不相當情形，原審判決依刑法第47條第1 項累犯規定加
　　重其刑，於法是無不合。又本件查無因被告供出毒品來源而
　　查獲其他正犯或共犯之情形，有臺灣南投地方檢察署110 年
    1 月25日函、南投縣政府警察局南投分局110 年3 月2 日函
　　在卷為憑（見本院卷第105 、141 頁），自無毒品危害防制
　　條例第17條第1 項規定之適用。至於被告雖有表示需要精神
　　鑑定云云（見本院卷第112 頁）；惟經本院囑託衛生福利部
　　草屯療養院鑑定被告行為時之心智狀態，鑑定結果略為：在
　　精神症狀評估上，依據被告所述，其較明顯受到幻聽症狀干
　　擾，但干擾程度不大，不至於影響其日常生活過多，且據其
　　所述在本次案件過程中並未觀察到其受精神症狀影響之情形
　　，使用毒品應是被告自主的行為。綜合以上所述被告之過去
　　生活史、疾病史、身體檢查、精神狀態檢查及心理評估結果
　　，認為被告於犯行當時未有精神障礙或其他心智缺陷致不能
　　辨識其行為違法，或欠缺依其辨識而行為之能力，或因前項
　　原因，致其辨識行為違法或依其辨識而行為之能力，顯著降
　　低之情形，有該院精神鑑定報告書在卷為參（見本院卷第17
　　5 頁），再佐諸被告於案發（施用毒品）後約1 週之警詢時
　　，可以理解問題、正常回答（見警卷第2 至15頁）等情，足
　　見被告於本案行為時知悉其行為違法，並無因精神障礙或其
　　他心智缺陷，致不能辨識其行為違法或欠缺依其辨識而為行
　　為之能力，或致其辨識行為違法或依其辨識而行為之能力顯
　　著減低之情形，亦無刑法第19條第1 、2 項規定之適用，均
　　併予敘明。　　
  ㈣從而，原審量刑既無不當，被告復未依據卷內既有訴訟資料
　　或另提出其他之新事證，指摘或表明原審判決有何採證認事
　　、用法量刑等足以影響判決本旨之不當或違法之處，被告上
　　訴核無理由，應予駁回。此外，關於被告請求易服社會勞動
　　（最重本刑5 年以下有期徒刑受6 月以下有期徒刑之宣告，
　　係得易科罰金或易服社會勞動，被告誤為易服勞役）乙節，
　　則屬檢察官之指揮執行事項，本院無從就此予以裁判。 
四、據上論斷，應依刑事訴訟法第455 條之1 第1 項、第3 項、
    第373 條、第368 條，判決如主文。
本案經檢察官黃淑美提起公訴，檢察官廖秀晏到庭執行職務。
中　　華　　民　　國　 110　　年　　12　　月　　29　　日
                  刑事第一庭  審判長法  官    楊國煜　　
                  　　　　　　　    法  官    陳盈呈
　　　　　　　　　　　　　　　　　　法  官    張國隆
以上正本證明與原本無異。
不得上訴。
                                    書記官    張馨方
中　　華　　民　　國　 110  　年　　12　　月　　29　　日